臺灣桃園地方法院刑事判決
110年度交簡上字第121號
上  訴  人  
即  被  告  李國忠



上列上訴人即被告因過失傷害案件，不服本院於110年3月17日所
為之109年度桃交簡字第3669號第一審刑事簡易判決（聲請簡易
判決處刑案號：109年度偵字第23534號），提起上訴，本院管轄
之第二審合議庭判決如下︰
    主  文
上訴駁回。
    事實及理由
一、本案經本院合議庭審理結果，認原審以上訴人即被告李國忠
    （下稱被告）犯道路交通管理處罰條例第86條第1 項、刑法
    第284 條前段之無駕照駕車過失傷害罪，處拘役65日，並諭
    知易科罰金之折算標準為以新臺幣（下同）1,000元折算1日
    ，其認事用法及量刑均無不當，應予維持，並引用原審刑事
    簡易判決記載之事實、證據及理由（詳如附件所示），另補
    充證據：被告於本院準備、審理程序之自白（見本院簡上字
    卷第95 頁、第155、157頁）。
二、被告上訴意旨略以：伊車子停在停車格內，且當時有看後照
    鏡，看到對方超速撞過來，伊認為對方也有過失。且原審判
    決量刑過重，請求判輕一點云云。
三、駁回上訴之理由：
　㈠按刑之量定，屬為裁判之法院得依職權裁量之事項，如其量
    刑已以行為人之責任為基礎，並斟酌刑法第57條各款所列情
    狀，在法定刑度內，酌量科刑，無顯然失當或違反公平、比
    例及罪刑相當原則，亦無偏執一端，致明顯失出失入情形，
    自不得指為違法（最高法院109年度台上字第5777號判決意
    旨參照）。另在同一犯罪事實與情節，如別無其他加重或減
    輕原因，下級審量定之刑，亦無過重或失輕之不當情形，則
    上級審對下級審法院之職權行使，原則上應予尊重（最高法
    院102年度台上字第2615號判決意旨參照）。是法官所為量
    刑，如非有上揭明顯違法之情事，自不得擅加指摘其違法或
    不當。又法院對於具備緩刑要件之刑事被告，是否以暫不執
    行刑罰為適當，應由法院就被告之性格、犯罪狀況、有無再
    犯之虞及能否由於刑罰之宣告而策其自新等一切情形，予以
    審酌裁量（最高法院109年度台上字第4267號判決意旨參照
    ）。原審以被告犯道路交通管理處罰條例第86條第1 項、刑
    法第284 條前段之無駕照駕車過失傷害罪事證明確，並審酌
    被告之過失程度大於告訴人與有過失之程度、告訴人之傷勢
    程度、被告於犯後迄今尚未與告訴人達成和解以茲賠償等一
    切情狀，量處如主文所示之刑，並諭知易科罰金之折算標準
    ，已詳予具體說明其量刑之理由，其認事用法均無違誤，所
    為量刑並未逾越法定裁量範圍，且無明顯違反罪刑相當原則
    之濫用權限情形，自應予維持。
　㈡被告上訴時雖指告訴人周柏呈有超速行駛情形，然告訴人於
    民國109年5月26日警詢時先稱：其當時速度約40公里等語（
    見偵字卷第8頁），後於109年8月13日檢察官訊問時則改稱
    ：當時車速約為時速50公、60公里等語（見偵字卷第113頁
    ），可見告訴人關於其行車速度前後之陳述並非一致，佐以
    卷附案發時被告、告訴人車輛左前方由柯德義所駕駛之車牌
    號碼000-0000 號自用小客車行車紀錄器錄影畫面截圖編號5
    （見偵字卷第76頁），可見告訴人騎乘機車行駛在柯德義駕
    駛車輛之右後方，於通過被告車輛時，告訴人處於被告車輛
    左方及柯德義車輛之右後方，而被告車輛與柯德義所駕駛車
    輛之間距（即告訴人能通過之路徑空間）並非寬敞，依照一
    般常理判斷，殊難想像告訴人會以時速5、60公里之高速強
    行通過兩車之縫隙，何況告訴人前開偵查中之陳述距離事故
    發生時已相隔半年之時間，自有可能因時間經過而發生記憶
    錯誤之情，是應以距離事故發生較近之告訴人警詢陳述較為
    可信，堪認告訴人案發時之行車速度為時速40公里。至被告
    雖稱其有看後照鏡，看到告訴人超速云云，苟被告當時確有
    看後照鏡並看到告訴人高速行駛而來，豈可能仍打開車門肇
    致本案事故發生，是被告所述顯然悖於常理，不足採信。再
    者，本案肇事路段之速限為時速40公里，有道路交通事故調
    查表㈠在卷可憑（見偵字卷第57頁），是告訴人並未逾越速
    限，即無被告所指超速之情。從而，被告辯稱告訴人當時有
    超速云云，自屬無據。
　㈢另被告上訴所指其車輛係停在停車格內，告訴人亦有過失云
    云，然此部分經原審認定告訴人違規駛出路面邊線而就本案
    交通事故同具有過失，復於量刑時審酌被告與告訴人各自違
    反注意義務之程度後，已予以適當之量刑，原審科刑當無違
    法或不當情形，亦無從據此為有利被告之認定。
　㈣至被告與告訴人雖於本院審理中達成調解，被告允諾賠償告
    訴人2萬元，並分2期給付，而分別應於110年11月20日、同
    年12月20日各給付1萬元予告訴人，告訴人亦曾當庭表示願
    意原諒被告，然被告事後竟未給付前開款項分毫，此有本院
    辦理刑事案件公務電話紀錄表在卷可查，足認被告與告訴人
    達成調解，僅係被告為求取較輕之刑度而採取之形式上作為
    ，並非真心悔悟而誠心彌補其行為所造成之損害，是本案量
    刑基礎仍未變更，亦無從以此為較輕之量刑。
　㈤綜上所述，原審判決認定事實及論罪科刑均無違誤，被告猶
    執前詞提起上訴，請求撤銷原審判決，改量處較輕之刑，然
    均經本院逐一指駁如前，是被告上訴並無理由，應予駁回。
據上論斷，應依刑事訴訟法第455 條之1 第1 項、第3 項、第36
8 條、第373條，判決如主文。
本案經檢察官王柏淨聲請以簡易判決處刑，檢察官高玉奇到庭執
行職務。
中　　華　　民　　國　　110 　年　　12　　月　　24　　日
                  刑事第十三庭　審判長法　官　潘怡華
                                      法　官  王兆琳
                                      法　官　郭鍵融
以上正本證明與原本無異。
不得上訴。
　　　　　　　　　　　　　　　        書記官　李佳玲
中　　華　　民　　國　　110 　年　　12　　月　　24　　日
附件：
臺灣桃園地方法院刑事簡易判決　　 109年度桃交簡字第3669號
聲　請　人　臺灣桃園地方檢察署檢察官
被　　　告　李國忠　男　民國00年0月00日生
                    身分證統一編號：Z000000000號
                    住○○市○○區○○○路0號5樓
                    另案在監
上列被告因過失傷害案件，經檢察官聲請以簡易判決處刑（109
年度偵字第23534 號），本院判決如下：
    主  文
李國忠無駕駛執照駕車，因過失傷害人，處拘役陸拾伍日，如易
科罰金以新台幣壹仟元折算壹日。
    事實及理由
一、本案犯罪事實及證據並所犯法條，除更正及補充如下外，均
    引用檢察官聲請簡易判決處刑書（如附件）之記載。
二、⑴依ASM-5389號自小客車車主柯德義所提供之行車紀錄器檔
    案畫面，告訴人所駕重型機車於109 年2 月21日15時27分56
    秒駛至被告所駕自小客車左後方，距離被告所駕自小客車僅
    60-80 公尺，告訴人所駕重型機車於15時27分57秒駛行經被
    告所駕自小客車駕駛座車門旁時，被告適巧打開駕駛座車門
    ，因而發生本件車禍，有警方列印上開行車紀錄器檔案畫面
    ，並經本院勘驗行車紀錄器檔案畫面並列印畫面在卷可稽。
    綜此，被告在告訴人所駕重型機車經過其所駕自小客車駕駛
    座車門時，遽行打開駕駛座車門，告訴人猝不及防，因而肇
    禍。按「汽車臨時停車或停車，汽車駕駛人或乘客開啟或關
    閉車門時，應遵守下列規定：三、應注意行人、其他車輛，
    並讓其先行。」道路交通安全規則第112 條第5 項第3 款定
    有明文，被告違背之，自有過失。⑵告訴人所駕重型機車於1
    5時27分56秒駛至被告所駕自小客車左後方時，駛出路面邊
    線，有上開行車紀錄器檔案畫面列印可憑，此亦為本件車禍
    之原因力。按「機車行駛之車道，應依標誌或標線之規定行
    駛；無標誌或標線者，依下列規定行駛：…五、除起駛、準
    備停車或臨時停車外，不得駛出路面邊線。」道路交通安全
    規則第99條第1 項第5 款定有明文，告訴人違規行駛路邊，
    自屬與有過失，聲請人即臺灣桃園地方檢察署檢察官未認定
    告訴人與有過失，自有未合。⑶被告未讓行進中之車輛即告
    訴人所駕重型機車先行而遽行開車門，其應負主要肇事責任
    ，而告訴人應負次要肇事責任。
三、⑴被告並無小客車等級以上之車輛駕駛執照，有當事人駕駛
    執照查詢可稽，是核其所為，係犯道路交通管理處罰條例第
    86條第1 項、刑法第284 條前段之無駕照駕車過失傷害罪，
    並應依道路交通管理處罰條例第86條第1 項加重其刑；聲請
    人未注意被告係無照駕駛之事實，而於論罪時未併引刑法分
    則性質之道路交通管理處罰條例第86條第1 項，應由本院逕
    行變更法條。⑵審酌被告之過失程度大於告訴人與有過失之
    程度、告訴人之傷勢程度、被告於犯後迄今尚未與告訴人達
    成和解以茲賠償等一切情狀，量處如主文所示之刑，並諭知
    易科罰金之折算標準。
四、據上論斷，應依刑事訴訟法第449 條第1 項前段、第3 項、
    第454 條第2 項、第300 條，道路交通管理處罰條例第86條
    第1 項，刑法第11條前段、第284 條前段、第41條第1 項前
    段，刑法施行法第1 條之1 第1 項，逕以簡易判決處刑如主
    文。
五、如不服本判決，應於判決送達後20日內向本院提出上訴狀（
    應附繕本）。
中　　華　　民　　國　 110　　年　　3 　　月　　17　　日
                    交通法庭法  官  曾雨明
以上正本證明與原本無異。
如不服本判決，應於判決送達後20日內向本院提出上訴狀（應附
繕本）。
                            書記官  劉貞儀
中　　華　　民　　國　 110　　年　　3 　　月　　19　　日
附錄本案論罪科刑法條全文：
道路交通管理處罰條例第86條第1 項
汽車駕駛人，無駕駛執照駕車、酒醉駕車、吸食毒品或迷幻藥駕
車、行駛人行道或行經行人穿越道不依規定讓行人優先通行，因
而致人受傷或死亡，依法應負刑事責任者，加重其刑至二分之一
。

中華民國刑法第284 條
因過失傷害人者，處1 年以下有期徒刑、拘役或10萬元以下罰金
；致重傷者，處3 年以下有期徒刑、拘役或30萬元以下罰金。

附件：
臺灣桃園地方檢察署檢察官聲請簡易判決處刑書
                                    109年度偵字第23534號
    被　　　告　李國忠　男　48歲（民國00年0月00日生）
                        住○○市○○區○○○路0號5樓
                        （現另案在法務部○○○○○○○執
                          行中）
                        國民身分證統一編號：Z000000000號
上列被告因過失傷害案件，業經偵查終結，認為宜以簡易判決處
刑，茲將犯罪事實及證據並所犯法條分敘如下：
        犯罪事實
一、李國忠於民國109 年2 月21日下午3 時55分許駕駛車牌號碼
    000 -0000 號自用小客車，在桃園市桃園區國強一街與逸林
    街口前路邊停車，本應注意車輛於路邊停車，欲開啟車門時
    ，應注意行人、車輛並讓其先行，而依當時情形，並無不能
    注意之情事，竟疏未注意及此而貿然開啟駕駛座車門，適其
    左側有周柏呈騎乘車牌號碼000-0000號普通重型機車沿國強
    一街往國際路2 段方向行駛而來，遭上開車門撞擊，周柏呈
    人車因此往左又與其同向左側由柯德義所駕駛之車牌號碼
    000-00 00 號自用小客車發生碰撞，進而人車倒地，並因此
    受有右手及左髖部擦傷等傷害。詎李國忠於肇事致周柏呈受
    傷後，雖有下車與周柏呈交談，惟未待警方到場處理即步行
    離去（所涉肇事逃逸部分，另為不起訴之處分）。
二、案經周柏呈訴由桃園市政府警察局桃園分局報告偵辦。
        證據並所犯法條
一、證據：
（一）被告李國忠於偵查中所為之自白。
（二）證人即告訴人周柏呈、證人柯德義於警詢時及偵查中經具
      結後所為之證述。
（三）告訴人之診斷證明書。
（四）道路交通事故現場圖、道路交通事故調查報告表（一）（
      二）、道路交通事故照片、證人柯德義之行車紀錄器檔案
            光碟及翻拍照片。
（五）桃園市政府警察局桃園分局桃園交通中隊道路交通事故當
      事人酒精測定紀錄表、桃園市政府警察局桃園分局桃園交
      通中隊道路交通事故肇事人自首情形紀錄表、警員職務報
      告。
（六）交通事故當事人駕籍資料。
二、核被告所為，係犯刑法第284條前段之過失傷害罪嫌。
三、依刑事訴訟法第451條第1項聲請逕以簡易判決處刑。
    此　致
臺灣桃園地方法院
中　　華　　民　　國　 109　　年　　9 　　月　　7 　　日
                              檢  察  官  王  柏  淨
本件證明與原本無異
中　　華　　民　　國　 109　　年    9     月    10    日
                              書  記  官  蘇  端  雅
附記事項：
本件係依刑事訴訟法簡易程序辦理，法院簡易庭得不傳喚被告、
輔佐人、告訴人、告發人等出庭即以簡易判決處刑；被告、被害
人、告訴人等對告訴乃論案件如已達成民事和解而要撤回告訴或
對非告訴乃論案件認有受傳喚到庭陳述意見之必要時，請即另以
書狀向簡易法庭陳述或請求傳訊。
所犯法條
中華民國刑法第284 條
因過失傷害人者，處1 年以下有期徒刑、拘役或10萬元以下罰金
；致重傷者，處3 年以下有期徒刑、拘役或30萬元以下罰金。